【裁判字號】    99,監宣,27
【裁判日期】    990728
【裁判案由】    監護宣告
【裁判全文】
臺灣花蓮地方法院民事裁定              99年度監宣字第27號
聲  請  人  丙○○
相  對  人  甲○○
關  係  人  乙○○
關  係  人  花蓮縣政府
法定代理人  傅萁
上列聲請人聲請監護宣告事件，本院裁定如下：
    主  文
宣告甲○○（男、民國7年2月4日生、身分證統一編號：Ｚ000000
000號）為受監護宣告之人。
選定丙○○（男、民國○○年○月○○日生、身分證統一編號：Ｚ0000
00000號）為受監護宣告之人之監護人。
指定花蓮縣政府為會同開具財產清冊之人。
聲請費用新臺幣壹仟元由受監護宣告之人負擔。
    理  由
一、本件聲請意旨略以：聲請人丙○○之父即相對人甲○○因年
    事已高，患有老年性癡呆症，日常生活需完全由他人照護，
    現已不能為（受）意思表示或辨識其效果，為此依民事訴訟
    法第597 條以下之規定，聲請宣告相對人為受監護宣告之人
    ，併選定聲請人為受監護宣告之人甲○○之監護人、主管機
    關花蓮縣政府為會同開具財產清冊之人等語，並提出戶籍謄
    本、診斷證明書1紙為證。
二、按對於因精神障礙或其他心智缺陷，致不能為意思表示或受
    意思表示，或不能辨識其意思表示之效果者，法院得因本人
    、配偶、四親等內之親屬、最近一年有同居事實之其他親屬
    、檢察官、主管機關或社會福利機關之聲請，為監護之宣告
    ，民法第14條第1 項定有明文。本院審驗該相對人之心神狀
    況，對叫喚其姓名已無反應乙情，有訊問筆錄在卷可稽。又
    據鑑定人行政院國軍退除役官兵輔導委員會鳳林榮民醫院鞠
    清華醫師之意見，認相對人記憶力、判斷力差，無自主能力
    ，處於重度失智狀態，日常生活完全依賴他人照護，無經濟
    活動及社會性能力。鑑定結果認相對人因重度失智症，完全
    不能為（受）意思表示或辨識意思表示效果，無預差，無回
    復之可能性，此有該醫院民國99年6月4日鳳醫醫字第099000
    2310號函暨所附精神鑑定報告1 份附卷可憑，本院綜上事證
    ，認相對人確因精神障礙或其他心智缺陷，致不能為（受）
    意思表示或辨識其效果，本件聲請，為有理由，應予准許，
    爰依法宣告相對人為受監護宣告之人。
三、次按受監護宣告之人應置監護人。又法院為監護之宣告時，
    應依職權就配偶、四親等內之親屬、最近一年有同居事實之
    其他親屬、主管機關、社會福利機構或其他適當之人選定一
    人或數人為監護人，並同時指定會同開具財產清冊之人。法
    院為前項選定及指定前，得命主管機關或社會福利機構進行
    訪視，提出調查報告及建議。監護之聲請人或利害關係人亦
    得提出相關資料或證據，供法院斟酌。又法院選定監護人時
    ，應依受監護宣告之人之最佳利益，優先考量受監護宣告之
    人之意見，審酌一切情狀，並注意下列事項：一、受監護宣
    告之人之身心狀態與生活及財產狀況。二、受監護宣告之人
    與其配偶、子女或其他共同生活之人間之情感狀況。三、監
    護人之職業、經歷、意見及其與受監護宣告之人之利害關係
    。四、法人為監護人時，其事業之種類與內容，法人及其代
    表人與受監護宣告之人之利害關係，民法第1110條、第1111
    條、第1111條之1 分別定有明文。經查：聲請人為相對人之
    子，有戶籍謄本在卷可稽。聲請人表示願意擔任相對人之監
    護人，並經關係人即相對人養子乙○○到庭表示同意等情，
    亦有訊問筆錄在卷可參。又本院依職權函請花蓮縣政府委託
    社團法人花蓮縣兒童暨家庭關懷協會進行訪視，提出報告，
    據覆略以：「聲請人為相對人長子及主要照顧者，申請動機
    為便利執行相對人照顧事宜。聲請人雖自身經濟狀況不佳，
    且為肢體障礙者，但據醫院會客紀錄得知聲請人自99年4 月
    開始，每月探視住院治療之相對人1至2次，並借款為相對人
    繳納伙食費與醫療費用，無明顯不利於相對人之情況，因此
    建議聲請人適任為相對人之監護人。又相對人無其他適任之
    親友，因此建議由主管機關為會同開具財產清冊之人」，有
    該協會99年5 月25日花兒家受第990028號函暨所附成年人監
    護權訪視評估報告1 份在卷可考。本院參酌上揭資料，認聲
    請人為相對人之子，且持續至醫院探視相對人，並支付相對
    人住院之醫療及伙食費用，由其負責養護及照顧相對人並管
    理相對人財產，應能符合相對人之最佳利益，爰選定聲請人
    為相對人之監護人。又「會同開具財產清冊之人」，事實上
    乃一監督、監察之角色，期能好好監督監護人，讓監護人列
    出完整無遺漏、無隱瞞之受監護宣告人財產，並由監護人將
    受監護宣告人之財產妥適用在照養療護受監護宣告人身上，
    茲因關係人乙○○曾有領取相對人終生俸，卻未繳納相對人
    住院伙食與醫療費用之情形，業據聲請人陳述在卷，是關係
    人乙○○顯不適任為會同開具財產清冊之人，而相對人已無
    其他適任親屬，爰指定社會福利之主管機關即花蓮縣政府為
    本件會同開具財產清冊之人，以資保護相對人之權益。又依
    民法第1113條準用同法第1099條之規定，於監護開始時，監
    護人丙○○對於受監護宣告人甲○○之財產，應會同花蓮縣
    政府，於2 個月內開具財產清冊，並陳報法院，併此敘明。
四、依民事訴訟法第608條第1項裁定如主文。
中    華    民    國    99    年    7     月    28    日
                  家事法庭      法  官  吳韻馨
以上正本係照原本作成。
如不服本裁定關於選定監護人及指定會同開具財產清冊之人等部
分，應於送達後10日內向本院提出抗告狀，並繳納抗告費新臺幣
1千元；其餘關於宣告監護之部分，不得抗告。
中    華    民    國    99    年    7     月    29    日
                                書記官  高明正

司法院資訊處製作；財團法人民間司法改革基金會備份。
